臺灣高等法院民事判決　　　　　　　　100年度上易字第771號
上　訴　人　蔡雀美
被　上訴人　王富鴻
上列當事人間請求損害賠償事件，上訴人對於中華民國100年6月
24日臺灣臺北地方法院100年度訴字第687號第一審判決提起上訴
，本院於民國100年11月15日言詞辯論終結，判決如下：
    主  文
上訴駁回。
第二審訴訟費用由上訴人負擔。
    事實及理由
一、被上訴人起訴主張：
  (一)伊與上訴人為臺北市中正區○○○路○段244巷9弄1之18號3
    樓、2樓之住戶，係樓上樓下之鄰居。上訴人於民國(下同)8
    7年間未經合法申請擅自施作室內裝修及室外增建工程不久
    ，竟以其住處發現滲漏水為由要求伊處理，伊表達應由公證
    單位鑑定，雙方發生爭執。上訴人自87年自87年9、10月間
    起至99年4月20日止，多次按門鈴逼迫其開門，並言詞辱罵
    ：「你家漏水為何不趕快修理，你到底什麼意思？」、「幹
    你娘」、「混蛋」，致王富鴻精神上受有痛苦，得向其請求
    慰撫金新臺幣(下同)48萬元。爰依侵權行為法律關係，請求
    蔡雀美如數賠償等語(被上訴人另主張上訴人毀損伊鐵門、
    酒櫃、鞋櫃共支出4萬3,000元，與上開慰撫金請求金額共52
    萬3,000元，惟4萬3,000元部分未經被上訴人提起上訴，已
    告確定)。
  (二)於原審起訴聲明：1.上訴人應給付被上訴人52萬3,000元，
    及均自起訴狀繕本送達翌日起至清償日止按年息5％計算利
    息。2.願供擔保請准宣告假執行。惟原審判命上訴人應給付
    被上訴人5,000元，及自100年2月12日起至清償日止按年息
    百分之五計算之利息，並宣告假執行，而將被上訴人其餘之
    訴及假執行之聲請駁回。對此，上訴人僅就其敗訴部分不服
    ，提起上訴，被上訴人爰於本院答辯聲明：上訴駁回。(被
    上訴人王富鴻及其原審原告王忠源就其敗訴部分並未聲明不
    服而告確定，是本院就其未聲明部分，不予論述，先予敘明
    。)
二、上訴人則以下列辯詞資為抗辯：
  (一)上訴人否認於99年3月10日深夜兩點有辱罵被上訴人之情事
    ，且證人即房客陳彩圓所述之情事不致使被上訴人之社會評
    價遭受貶損。蓋證人陳彩圓於原審證稱其當時在房間，並未
    親見上訴人有摔門之情事，其僅係「推測」該人為上訴人。
    然事實上，上訴人幾次都是隔著鐵門與被上訴人溝通有關房
    屋漏水之情事，實無可能有摔門之機會，且證人陳彩圓從頭
    到尾皆未在場，其證詞之可信程序，實有疑義，若以此據認
    上訴人有怒罵被上訴人之情事，其證據未免薄弱。再者，由
    於兩造所住公寓均為一層一戶原始隔間之同棟公寓，上訴人
    與被上訴人分別住在同棟公寓，上訴人與被上訴人分別住在
    同棟公寓之2樓與3樓，被上訴人住處之大門至證人房間至少
    有3至4公尺左右之距離，中間尚隔一道26公分之水泥磚牆，
    依證人所述事發當時是深夜2點，若證人僅係承租被上訴人
    住處之一般房客，則依一般經驗法則，證人陳彩圓深夜休息
    時間應已關上房門，其於深夜（或睡夢中）之聽覺能力及注
    意力必然較白天為低，加上被上訴人每個房間隔間至少有26
    至28公分不等之厚度，其頂多僅能聽到部分聲音，實無可能
    清楚聽到兩造間完整的對話內容，洵無法排除證人係根據被
    上訴人之虛偽陳述或不當誘導而為原審之證言，上訴人於原
    審為避免上開情事，亦曾聲請傳喚同棟公寓四樓之證人游剛
    敏到庭作證，而游剛敏亦於原審到庭證稱沒有聽到兩造之爭
    吵情事，足見證人陳彩圓與游剛敏兩人所為之證述差異甚大
    ，是其證人陳彩圓之證詞在無其他間接證據或輔助證據之情
    況下，其證據能力及證明力並非無疑。
  (二)依據本院於100年9月15日現場勘驗時，上訴人和證人自稱之
    位置距3.7公尺，有相當距離，中間隔有兩道門，又轉了兩
    個彎，牆壁厚度達29公分，且證人房間係關著，種種阻隔不
    可能讓證人在關閉之內房明確且清晰聽到大門外之聲音及用
    詞，且上訴人為女生，如女生罵人，絕無罵「幹你娘」、「
    王八蛋」或「混蛋」等男性所用之名詞，且被上訴人所稱上
    訴人所罵之用語，與證人陳彩圓證稱不同，其所述亦不符女
    性罵人之言詞，與經驗法則有違。
  (三)本件被上訴人於原審之諸多主張與請求，實令人懷疑係因上
    訴人於臺北地方法院99年度訴字第3351號就屋內漏水問題對
    被上訴人起訴而挾怨報復、臨訟編纂，幸其多數主張均遭原
    審法官以「事證不足」而予駁回，惟就上訴人有無侮辱被上
    訴人之情事，作出不利於上訴人之判決。然若上訴人真有怒
    罵被上訴人之情事，則原審判命上訴人賠償5,000元，上訴
    人必坦然接受，惟因上訴人實際並無辱罵被上訴人之情事，
    若要上訴人因此承擔賠償責任，則上訴人亦深感委屈與遭受
    汙嘰，始提起本件上訴。
  (四)爰於本院上訴聲明：1.原判決不利於上訴人部分廢棄；2.上
    開廢棄部分，被上訴人在第一審之訴及假執行之聲請均駁回
    。
三、得心證之理由：
  (一)被上訴人主張上訴人於99年3月間在其3樓住處樓梯間以「你
    家漏水為何不趕快修理，你到底什麼意思？」、「幹你娘」
    、「混蛋」等語，辱罵王富鴻等情(見原審卷第68頁背面)，
    證人即向被上訴人分租上址房間之陳彩圓於原審證稱：「99
    年3月初半夜2點，原告(按:指被上訴人)爸爸剛來台北養病
    ，被告蔡雀美(按:指上訴人)按門鈴說房子又發生漏水，請
    原告解決，房東出去開門時說：『時間太晚改天再說』，蔡
    雀美就突然罵原告王八蛋、混蛋，當時我在房間，只聽到聲
    音沒有看到人」、「該女子表示樓上漏水導致她家滲漏水，
    我推測是蔡雀美，我有看過蔡雀美，沒有跟她說過話，但我
    有聽過她的聲音」等語（見原審卷第95頁背面、第96頁）。
    上訴人雖否認上情，辯稱：證人陳彩圓既未在場，加上中間
    有隔兩道門，又轉了二個彎，牆壁厚度高達29公分，又在睡
    夢中，證人房間門是關著，且一般女性不可能會如上開辱罵
    字眼，證人陳彩圓證詞以聽音辨人，純屬臆測且不實在云云
    ，並舉證人即兩造四樓鄰居游剛敏證詞反駁上情。惟查：
    1.證人陳彩圓雖未親見上訴人辱罵被上訴人，惟查證人陳彩
      圓確有向被上訴人分租房間之情，業據被上訴人提出之房
      屋租賃契約書影本在卷可稽(見本院卷第66至72頁)，且查
      ，雖兩造各別主張上訴人當時所站位置不同，上訴人主張
      其站在三樓鐵門外，被上訴人主張上訴人站在鐵門內，然
      無論當時上訴人站在鐵門內或外，經本院至現場測量結果
      ，距離證人陳彩圓當時在所分租房間內所站位置(證人陳
      彩圓於勘驗現場指證所在位置，亦可證明斯時證人陳彩圓
      已醒，見本院卷45頁下半部照片)分別僅有3.2公尺及3.7
      公尺，實相差無幾，且鐵門並非完全封閉，上下係設置為
      鐵欄杆狀，在鐵門內外係得互通氣息，雖證人陳彩圓於本
      院證稱當時伊房門是關著等語(見本院卷第41頁背面)，然
      查該房門上之氣窗是開著，與大門距離不過係一個轉角距
      離(即如上所測量約3公尺餘)等情，有本院勘驗筆錄、現
      場照片在卷可稽(見本院卷第41至48頁)，兩造並對現場照
      片不爭執(見本院卷第62頁背面)，是以證人陳彩圓當時所
      站房間位置，透過開著氣窗之房門、有鐵欄杆之鐵門，對
      外自得以通聲息，自與中間隔間牆壁之厚度無關，復參以
      與鐵門不算遠之距離，斯時為深夜二點，夜闌人靜，任何
      聲音自係聽得分外清楚，依常理判斷，證人陳彩圓應得聽
      聞清楚大門(鐵門)處所發出之聲響，是證人陳彩圓雖未見
      過上訴人，但因聽過上訴人聲音，在事發時自足以辨別是
      否為上訴人所為之辱罵聲，尚非屬臆測。
    2.又查證人游剛敏於原審固證稱，被上訴人父母住高雄，伊
      最後一次看到他們是7、8年前的事，伊沒有聽到罵髒話，
      也沒有聽到摔鐵門的聲音，99年3月間沒有外出過夜之情
      ，每天都回家睡覺等語(見原審卷第97頁)，惟查證人游剛
      敏在當時並非在現場，且居四樓，距離三樓比證人陳彩圓
      距大門更遠，且當時為凌晨二點，證人游剛敏自承每天回
      家「睡覺」等語，是證人游剛敏證稱未聽聞上訴人辱罵等
      聲音，自屬自然，至於證人游剛敏證稱伊見到被上訴人父
      母係在7、8年前一節，經按現今社會，公寓住戶型態，不
      易互通聲息，每戶作息不同，碰面機會不多，自與證人陳
      彩圓為被上訴人房客，較知被上訴人之父親有無北上住在
      被上訴人3樓住處等情無法比擬，是當無法以證人游剛敏
      之證詞及其為第三人立場即足推翻證人陳彩圓所證之上情
      。
    3.至上訴人所辯伊為單純女姓，且生在一個有教養家庭，不
      可能罵混蛋等云云，然查上開侮辱性言詞，並非男性專屬
      用語，在一般社會中，由女子說出，亦非有違常情，且查
      兩造因漏水問題爭執許久等情，為兩造所不爭執，且依證
      人陳彩圓所證，上訴人係因又發生漏水情形，下樓要求被
      上訴人解決，被上訴人則稱夜深改天再說等語，可見上訴
      人為漏水問題，已困擾異常，始在深夜仍找被上訴人要求
      解決，復見被上訴人推以擇日再談，心生無奈、憤怒之情
      在所難免，是在此情景下，上訴人對被上訴人一時難以控
      制情緒而出口辱罵混蛋等語，亦與常情常理無違，自與上
      訴人有無教養與否無涉。
    4.至上訴人復辯稱當時僅兩造二人在場對話，亦不致使被上
      訴人在社會上之評價遭到貶損，難認被上訴人之名譽權受
      有侵害云云，惟查依證人陳彩圓所證述，當時在被上訴人
      住處有證人陳彩圓、被上訴人、被上訴人父親及上訴人，
      均得聽聞上訴人所為辱罵聲，故核上訴人上開行為，已達
      公然侮辱程度，自難謂被上訴人之名譽未遭受貶損。
    5.是以上訴人所辯均不足採，被上訴人主張上訴人於上揭時
      地辱罵王富鴻「混蛋」等情，即屬有據，自亦與兩造另為
      多案訴訟，是否挾怨報復無涉。至被上訴人主張上訴人以
      言詞辱罵「幹你娘」等詞，為上訴人所否認，復未舉證以
      實其說，應不足採信，至上訴人對被上訴人所稱：「你家
      漏水為何不趕快修理，你到底什麼意思？」，縱然屬實，
      依社會常情判斷，僅屬質問口氣，亦非屬侮辱性話語，自
      無何侵害可言，另被上訴人未主張上訴人曾辱罵伊「王八
      蛋」，故此部分非本院審理範圍內，附此敘明。
  (二)按不法侵害他人之身體、健康、名譽、自由、信用、隱私、
    貞操，或不法侵害其他人格法益而情節重大者，被害人雖非
    財產上之損害，亦得請求賠償相當之金額，民法第193第1項
    、第195條第1項前段分別定有明文。又慰藉金之賠償須以人
    格權遭遇侵害，使精神上受有痛苦為必要，其核給之標準固
    與財產上損害之計算不同，然非不可斟酌雙方身分資力與加
    害程度，及其他各種情形核定相當之數額（最高法院51年台
    上字第223號判例意旨參照）。
  (三)查上訴人上揭時地以言詞辱罵「混蛋」之公然侮辱行為，顯
    然足以減損被上訴人於一般社會生活之評價，被上訴人主張
    名譽受損，請求非財產上損害賠償，自屬正當。本院審酌被
    上訴人自承於99年間在家養病中，未工作，另其名下有房屋
    、土地各1筆、汽車1輛及投資4筆；上訴人自承亦無工作，
    在家幫親戚免費帶小孩，另其名下有房屋、土地各1筆及投
    資3筆，各有稅務電子閘門財產所得調件明細表在卷可參（
    見原審卷第107至108頁、第113至114頁），兩造資力相當及
    上訴人因苦於漏水問題欲找被上訴人解決，偶而失慮辱罵被
    上訴人，致被上訴人精神上受有痛苦等一切情狀，認原審?P
    決被上訴人請求之慰撫金為5,000元，尚屬適當。
  (四)綜上所述，被上訴人依侵權行為法律關係請求上訴人給付5,
    000元，及自起訴狀繕本送達翌日即100年2月12日（見原審
    卷第31頁送達證書）起至清償日止，按年息5％計算之利息
    ，為有理由，應予准許。是則原審判命上訴人如數給付，於
    法並無不合(被上訴人王富鴻及其原審原告王忠源就其敗訴
    部分並未聲明不服而告確定)，上訴意旨指摘原判決不當，
    求予廢棄改判，為無理由，應予駁回。
  (五)又本件事證已臻明確，兩造其餘之攻擊或防禦方法及證據，
    經本院斟酌後，認為不足以影響本判決之結果，自無逐一詳
    予論駁之必要，併此敘明。
四、據上論結，本件上訴為無理由，依民事訴訟法第449條第1項
    、第78條，判決如主文。
中    華    民    國   100    年    11    月    29    日
                    民事第五庭
                        審判長法  官  李錦美
                              法  官  陳博享
                              法  官  黃雯惠
正本係照原本作成。
不得上訴。
中    華    民    國   100    年    11    月    30    日
                              書記官  秦慧榮